【裁判字號】    97,簡,229
【裁判日期】    970707
【裁判案由】    醫療法
【裁判全文】
臺北高等行政法院判決
                                     97年度簡字第00229號
原      告  甲○○
被      告  桃園縣政府
代  表  人  乙○○（縣長）
上列當事人間因醫療法事件，原告不服行政院衛生署中華民國97
年02月04日衛署訴字第0960067597號訴願決定，提起行政訴訟。
本院判決如下：
    主  文
原告之訴駁回。
訴訟費用由原告負擔。
    事  實
一、事實概要：原告係桃園縣中壢市○○路2-2 號「甲○○聯合
    診所」負責醫師，經被告查獲其於廣告單張刊登「"200元減
    重" 雙人行100 元< 第一週體驗價> 」等詞句，乃以原告違
    反醫療法第61條第1 項規定，爰依同法第103 條第1 項第1
    款規定，於民國（以下同）96年11月16日以府衛醫字第0960
    162770號行政裁處書，裁處原告新臺幣（以下同）5 萬元罰
    鍰。原告不服，提起訴願，經訴願決定駁回，原告猶未甘服
    ，遂向本院提起行政訴訟。
二、兩造主張：
甲、原告起訴意旨略以：
  (一)查被告認定「系爭廣告單張所刊登之電話與地址皆為原告所
    有」，惟查，現今所有醫療診所之電話與地址皆為公開之資
    訊，且被告又未能提出系爭廣告單張之查獲地點、發放人、
    提報單位或提報人為何？並證明其確係原告所為，被告豈可
    以該來歷不明的廣告單張作為裁處原告之依據。再者，被告
    所稱「原告診所診療項目與廣告單張內容雷同」之理由，亦
    可適用於大多數的醫院診所；且原告診所之診療項目皆係合
    法醫療行為，與原告診所涉有「廣告單張不法之處」並無相
    對的關連性。
  (二)至被告所稱「原告於96年10月29日...接受約談時，...惟坦
    承有時會接到詢問有關減重治療與地址電話」，惟查，被告
    訪談時之語意係「是否曾經接到有關減重衛教之詢問」，故
    原告答覆以「確有患者因代謝不良症候群而衍生之肥胖或高
    血壓、高血糖等疾病，經予以健康衛教與建議控制飲食熱量
    而得到改善者」，而非如被告約談紀錄所載「原告診所有時
    會接到詢問有關減重治療與地址電話，但從未接到任何針對
    ..."200元減重"雙人行100元<第一週體驗價>...之詢問電話
    」。原告陳述意見之真正意思為「接受詢問有關減重治療之
    事」與「但未接到減重治療之事之詢問電話」，特別予以澄
    清。是該約談紀錄明顯悖離事實及原告意思，應不予採認。
  (三)查被告認「該廣告利益歸屬原告」，惟原告診所為正當治療
    代謝不良症候群而衍生之高血壓或肥胖而有脂肪肝等疾病之
    患者，病患皆由經成功治癒而相轉介紹者，其診療項目並無
    需印發該廣告單張，原告亦未得到任何廣告之利益，因此原
    告及原告經營之「甲○○聯合診所」並無違反前揭醫療法第
    61條之規定。
  (四)綜上論述，被告以未查明之事項逕行裁罰，於法未合，懇請
    鈞院鑒核，撤銷原處分及訴願決定，以維權益，俾符法制。
乙、被告答辯意旨略以：
  (一)按「醫療機構，不得以中央主管機關公告禁止之不正當方法
    ，招攬病人。」為醫療法第61條第1 項之規定。又依行政院
    衛生署86年03月26日衛署醫字第086016136 號函釋略以，「
    違規廣告之處罰對象：違規醫療廣告刊登地址及電話者，經
    循址察明該址係醫療機構者，以該醫療機構刊登廣告處理」
    。另按行政院衛生署97年02月04日衛署訴字第0960067597號
    函表示，該違規廣告單張確實刊登原告所負責「甲○○聯合
    診所」之電話及地址，廣告內容與原告診療項目雷同，廣告
    之利益亦直接歸屬於原告，原告對系爭違規廣告之刊登行為
    自難免責。是原告所述，核不可採。
  (二)查原告於96年10月29日至被告所屬衛生局接受約談時，表示
    未曾印製、發放被告所查獲及裁罰之廣告，惟坦承有時會接
    到詢問有關減重治療與地址電話，但從未接到任何針對「..
    ."200元減重"雙人行100元<第一週體驗價>...」之詢問電話
    。經查，該廣告單張所刊登之電話與地址皆為原告所有，且
    其診療項目與廣告單張內容雷同，依常理推測，原告不應從
    未接到任何針對「..."200元減重"雙人行100元<第一週體驗
    價>...」之詢問電話，且該廣告利益歸屬原告，原告所言應
    為推卸之詞，其違規事實，應無置疑。
  (三)綜上所述，原告之訴為無理由，敬請駁回原告之訴。
    理  由
一、按「醫療機構，不得以中央主管機關公告禁止之不正當方法
    ，招攬病人。」、「有下列情形之一者，處新臺幣5 萬元以
    上25萬元以下罰鍰：1 、違反第15條第1 項、第17條第2 項
    、第22條第2 項、第23條第2 項、第3 項、第57條、第61條
    、第63條第1 項、第64條、第72條、第85條、第86條規定或
    擅自變更核准之廣告內容。」分別為醫療法第61條第1 項及
    第103 條第1 項第1 款所明定。另「1 、醫療機構禁止以下
    列不正當方法招攬病人：(1)公開宣稱就醫即贈送各種形式之
    禮品、折扣、彩券、健康禮券、醫療服務，或於醫療機構慶
    祝活動贈送免費兌換券等情形。...2、違反前項規定者，依
    醫療法第103 條第1 項處罰。」亦經行政院衛生署94年03月
    17日衛署醫字第0940203047號公告在案。
二、本件原告為位於桃園縣中壢市○○路2-2 號「甲○○聯合診
    所」負責醫師，經被告查獲其於廣告單張刊登「"200元減重
    " 雙人行100 元< 第一週體驗價> 、（無痛針灸＋雞尾酒調
    理）、（醫師親自針灸、同時調理疾病、歡迎現場諮詢）、
    TEL ：（03）000-0000、中壢市○○路2 之2 號... 」等語
    ，有廣告影本一紙附卷可稽。經查，上開廣告單所刊登「"2
    00元減重" 雙人行100 元」等詞句，為中央主管機關即行政
    院衛生署於94年03月17日以衛署醫字第0940203047號函所公
    告「醫療機構禁止以下列不正當方法招攬病人」之情形之一
    ；從而，被告認原告係違反醫療法第61條第1 項之規定，依
    同法第103 條第1 項第1 款規定，裁處原告5 萬元罰鍰，依
    法自無不合。
三、至原告主張其未曾印製、發放系爭之廣告單乙節；惟查，系
    爭廣告單所登載之電話：（03）000-0000及營業處所：中壢
    市○○路2 之2 號，與原告於96年10月29日接受被告所屬衛
    生局約談所載之電話及營業地址相同，有該約談紀錄影本一
    紙在卷可考；再者，原告在被告所屬衛生局接受約談時陳稱
    ：「如民眾一般疾病就診時，如病情有需要確實會於診所內
    幫民眾免費針灸治療以解除其病痛（治療偏頭痛、腸胃失調
    非常有效）。」等語；然揆諸該廣告內容登有「（無痛針灸
    ＋雞尾酒調理）、（醫師親自針灸、同時調理疾病）及（抗
    老化門診、減重門診、針灸治療氣喘、偏頭痛）」等語，經
    核系爭廣告單所載之電話及地址，係原告營業處所之電話及
    營業所，且所刊登之診療項目與廣告單張內容雷同；足認，
    原告刊登有折扣優惠之廣告，顯以招徠患者為目的以增加其
    業績；是原告上開主張，顯屬卸責之詞，自不足採。
四、從而，被告以原告所為違反醫療法第61條第1 項之規定，依
    同法第103 條第1 項第1 款規定，裁處原告罰鍰5 萬元之處
    分，依法並無不合，訴願決定予以維持，亦無違誤。原告仍
    執前詞，訴請撤銷原處分及訴願決定，為無理由，應予駁回
    。又本件應適用簡易訴訟，爰不經言詞辯論，逕為判決，併
    予敘明。
據上論結，本件原告之訴為無理由，依行政訴訟法第233條第1項
、第236 條、第195 條第1 項後段、第98條第1 項前段，判決如
主文。
中    華    民    國    97    年    7     月    7     日
                   臺北高等行政法院第七庭
                                   法  官  黃秋鴻
上為正本係照原本作成。
本件以訴訟事件所涉及之法律見解具有原則性者為限，始得於本
判決送達後20日內向本院提出上訴狀並表明上訴理由，如已於本
判決宣示後送達前提起上訴者，應於判決送達後20日內補具上訴
理由（均按他造人數附繕本），且經最高行政法院許可後方得上
訴。
中    華    民    國    97    年    7     月    7     日
                                   書記官  林苑珍


司法院資訊處製作；財團法人民間司法改革基金會備份。
